【裁判字號】    97,毒抗,148
【裁判日期】    970331
【裁判案由】    毒品危害防制條例
【裁判全文】
臺灣高等法院刑事裁定                 97年度毒抗字第148號
抗  告  人
即  被  告  甲○○
上列抗告人因違反毒品危害防制條例案件，不服臺灣板橋地方法
院中華民國97年2月22日裁定（97年度聲觀字第233號、97年度毒
聲字第348號），提起抗告，本院裁定如下：
    主  文
抗告駁回。
    理  由
一、聲請意旨略以：被告甲○○基於施用第一級毒品海洛因及第
    二級毒品甲基安非他命之犯意，於民國96年11月7 日下午5
    時50分許為警採集尿液前26小時及96小時內某時，在不詳地
    點，分別施用海洛因及甲基安非他命各1 次。嗣於96年11月
    7 日下午4 時許，在臺北縣汐止市○○路○ 段472 號旁為警
    查獲。爰依毒品危害防制條例第20條第1 項之規定，聲請將
    被告送勒戒處所觀察、勒戒。
二、原裁定以：被告雖否認有施用海洛因及甲基安非他命之犯行
    ，惟被告為警查獲後所排放之尿液經採樣送驗，以酵素免疫
    分析法檢驗及氣相層析質譜儀法確認檢驗結果，於鴉片類、
    甲基安非他命類均呈陽性反應，有臺灣尖端先進生技醫藥股
    份有限公司濫用藥物檢驗報告1件附卷可資佐證，足見被告
    於前開採尿前26小時及96小時內，確有施用海洛因及甲基安
    非他命之行為。從而，本件聲請核無不合，應依毒品危害防
    制條例第20條第1項，觀察勒戒處分執行條例第3條第1項，
    裁定甲○○應送勒戒處所觀察、勒戒。
三、經核原裁定上開認事用法，洵無違誤。抗告人抗告意旨以其
    於96年10月8日起主動於八里療養院進行美沙冬治療，至今
    劑量並未顯著增加，表示無繼續施用傾向，有診斷證明書，
    且抗告人現仍定期回診追蹤，自無觀察勒戒之必要等語。惟
    查：
  (一)毒品危害防制條例第21條之立法目的，在於鼓勵施用毒品者
    在犯罪未發覺前，自動藉由專責醫療機構之治療達到戒斷毒
    癮之目的，而以醫療機構之治療代替由刑事司法程序實施之
    觀察、勒戒及強制戒治等處遇，故該條第一項規定醫療機構
    免將請求治療者送法院或檢察機關。又施用毒品者既然在犯
    罪未發覺前，自動向醫療機構請求治療戒除毒癮，在治療階
    段有專業醫療人員使用合法藥物取代及減輕其對毒品之依賴
    ，則在接受治療後或在療程實施中當無繼續施用毒品之必要
    。因此毒品危害防制條例第21條第2項關於「依前項規定治
    療中經查獲之被告，應由檢察官為不起訴處分」之規定，顯
    然係指被告在請求治療之前施用毒品之犯行，而在治療中被
    有偵查犯罪權限之公務員查獲之情形而言，並非指在治療中
    仍另有施用毒品犯行遭查獲之情形。否則，如施用毒品者如
    在犯罪未發覺前，一方面自動向醫療機構請求治療戒除毒癮
    ，另在治療期間則又恣意施用毒品，如遭查獲則以毒品危害
    防制條例第21條第2項規定藉為免責之依據，顯非立法本意
    。
  (二)本件抗告人固於96年10月8日起，至行政院衛生署八里療養
    院接受美沙冬替代療法，並提出該院97年1月10日、97年3月
    6日出具之診斷證明書各乙紙附卷，惟此僅足證明抗告人有
    戒治動機而接受美沙冬替代療法治療中等情而已，且抗告人
    雖已於96年10月8日起接受治療，然而其竟在治療中之同年
    11月7日仍施用第一級及第二級毒品並遭查獲，此部分自無
    毒品危害防制條例第21條第2項規定之適用；況抗告人於接
    受治療後仍有繼續施用毒品海洛因及安非他命之犯行，顯見
    該戒毒療程並未有成效，原審因而依檢察官之聲請，裁定將
    抗告人送勒戒處所觀察、勒戒，並無不合，抗告人仍執前開
    情詞指摘原審裁定不當，尚難認有理由，應予駁回。
據上論斷，應依刑事訴訟法第412條，裁定如主文。
中    華    民    國    97    年    3     月    31    日
                刑事第十四庭審判長法  官  陳志洋
                                  法  官  謝靜慧
                                  法  官  吳啟民
以上正本證明與原本無異。
不得再抗告。
                                  書記官  江采廷
中    華    民    國    97    年    4     月    1     日


司法院資訊處製作；財團法人民間司法改革基金會備份。
